臺灣新北地方法院刑事判決
111年度易字第741號
公  訴  人  臺灣新北地方檢察署檢察官
被      告  翁進圳





上列被告因竊盜案件，經檢察官提起公訴（111年度偵字第22115
號），本院判決如下：
    主  文
翁進圳犯竊盜未遂罪，處拘役貳拾日，如易科罰金，以新臺幣壹
仟元折算壹日。
其餘被訴部分無罪。
    事  實
一、翁進圳意圖為自己不法所有，基於竊盜之犯意，於民國110年
    12月18日9時50分許，前往黃世佑所有，但現無人居住之新北
    市○○區○○路000號房屋內，徒手竊取黃世佑放置於屋內之冷
    氣機1臺。嗣翁進圳欲將上開冷氣機放置於騎乘之車號000-0
    00號重型機車上時，適為黃世佑之母親吳素雲發現，而向翁
    進圳質問、阻止，翁進圳旋將上開冷氣機放置一旁並騎乘機
    車離去而未遂。
二、案經黃世佑訴由新北市政府警察局新莊分局報告臺灣新北地
    方檢察署檢察官偵查起訴。
    理  由
甲、有罪部分：
壹、證據能力：
一、按被告以外之人於審判外之言詞或書面陳述，除法律有規定
    者外，不得作為證據；又被告以外之人於審判外之陳述，雖
    不符合同法第159條之1至第159條之4之規定，但經當事人於
    審判程序同意作為證據，法院審酌該言詞陳述或書面陳述作
    成時之情況，認為適當者，亦得為證據；又當事人、代理人
    或辯護人於法院調查證據時，知有第159條第1項不得為證據
    之情形，而未於言詞辯論終結前聲明異議者，視為有前項之
    同意，刑事訴訟法第159條第1項及第159條之5分別定有明文
    。此係基於證據資料愈豐富，愈有助於真實發現之理念，酌
    採當事人進行主義之證據處分權原則，並強化言詞辯論主義
    ，透過當事人等到庭所為之法庭活動，在使訴訟程序順暢進
    行之要求下，承認傳聞證據於一定條件內，得具證據適格。
    其中第2項之「擬制同意」，因與同條第1項之明示同意有別
    ，實務上常見當事人等係以「無異議」或「沒有意見」表示
    之，斯時倘該證據資料之性質，已經辯護人閱卷而知悉，或
    自起訴書、第一審判決書之記載而了解，或偵查、審判中經
    檢察官、審判長、受命法官、受託法官告知，或被告逕為認
    罪答辯或有類似之作為、情況，即可認該相關人員於調查證
    據時，知情而合於擬制同意之要件（最高法院105 年度台上
    字第2801號、99年度台上字第4817號判決參照）。本判決下
    列認定事實所引用卷證之所有供述證據，均經依法踐行調查
    證據程序，檢察官、被告翁進圳均未主張排除前開證據能力
    （見本院易字卷第76頁），且迄於本院言詞辯論終結前均未
    表示異議，本院審酌前開證據資料製作時之情況，尚無違法
    不當及證明力明顯過低之瑕疵，亦無刑事訴訟法第159 條之
    4 之顯有不可信之情況與不得作為證據之情形，且均與本案
    具關連性，認以之作為證據應屬適當，故揆諸上開規定，認
    上揭證據資料均有證據能力。
二、至其餘本判決憑以認定被告犯罪事實之下列所引各項非供述
    證據，查無違反法定程序取得之情，依同法第158條之4規定
    反面解釋，亦均有證據能力。
貳、實體部分：
一、認定事實之理由與依據：
    訊據被告固坦認於事實欄所示時、地有拿取冷氣機1臺，然
    矢口否認有何竊盜犯行，辯稱：冷氣機當時是放在門口旁邊
    ，房東叫我不要拿，我就沒有拿了云云。經查：
　　㈠證人吳素雲於警詢及本院審理時均證稱：110年12月18日9
      時50分許，我在新北市○○區○○路000號發現被告欲將窗型
      冷氣放在他的機車上面，我就上前制止被告，被告拜託我
      不要報警，並說是別人叫他來搬的，之後就將冷氣放在一
      旁騎乘機車離開等語（見臺灣新北地方檢察署111年度偵
      字第22115號卷，下稱偵查卷，第21至23頁、本院易字卷
      第73至75頁），另觀諸證人吳素雲於現場拍攝之照片所示
      （見偵查卷第31至35頁），被告當時確實原欲將冷氣機綁
      在機車上離去，實與證人吳素雲上開所證核屬一致，堪認
      證人吳素雲前開所證應為真實，得以採信。
　　㈡又上開冷氣機原係放置在新北市○○區○○路000號屋內，且證
      人吳素雲看到被告將上開冷氣自屋內搬出，並放置在被告
      所騎乘，停放在門外之機車上等情，業據證人吳素雲於本
      院審理時證述在案（見本院易字卷第73至74頁），並有證
      人吳素雲於現場拍攝之照片於卷足參（見偵查卷第31至32
      頁）。另觀諸證人即告訴人黃世佑於110年12月17日23時2
      4分許，發現上址遭竊並於110年12月18日0時17分許前往
      警局製作筆錄時，僅證稱：1扇木門遭破壞、1臺冷氣機遭
      竊等語（見偵查卷第13至15頁），並未證述有其他冷氣機
      遭拆下，並放置在屋外一事，而依據警方於110年12月17
      日晚間至現場拍攝之照片所示（見偵查卷第27頁），該址
      三合院右側木門階梯旁並無放置冷氣機，顯見被告所拿取
      之冷氣機於110年12月18日凌晨確實尚在冷氣架上，而在
      證人吳素雲逾110年12月18日9時50分許發現被告時，現場
      又僅有被告1人，基此，證人吳素雲證稱是被告將冷氣機
      自屋內搬出，應屬真實，足以採信。而上址現雖無人居住
      ，然被告為智識正常之成年人，當知屋內之物品仍為他人
      所有，不得入內任意拿取，然被告仍進入上址屋內欲將冷
      氣搬離，則被告具有意圖為自己不法所有之竊盜犯意，甚
      屬明確，被告雖一再以前詞置辯，然被告所供，核與卷內
      事證相違，被告所辯，實屬臨訟卸責之詞，不足憑信。
　　㈢綜上，本件事證明確，被告犯行足以認定，應依法論科。
二、論罪科刑：
　　㈠核被告所為，係犯刑法第320條第3項、第1項之竊盜未遂罪
      。至公訴意旨雖認被告所為，係犯刑法第321條第2項、第
      1項第2款之加重竊盜未遂罪嫌云云，惟查，告訴人所有之
      新北市○○區○○路000號房屋，雖分別於110年12月17日晚間某
      時許（被告此部分犯行另為無罪之諭知，詳下述）、同年
      月18日9時50分遭竊，然本件並無證據證明被告於110年12
      月18日9時50分許進入上址行竊時，係自該房屋遭破壞之
      木門進入；再者，被告自上址三合院右側之木門將冷氣機
      搬出時，該木門並未遭破壞乙節，業據證人吳素雲於本院
      審理時證述在案（見本院易字卷第74頁），而上開木門在
      告訴人於110年12月17日23時24分發現遭竊而報警處理後，
      是否有上鎖乙情，告訴人已不復記憶，此有告訴人於本院
      審理時之證述可查（見本院易字卷第74至75頁），則本件
      既無證據證明被告係自遭破壞之木門進入，亦無證據證明
      ，被告係以爬入、以偽造鑰匙或其他非常規性之開啟工具
      侵入上址，依罪疑有利被告原則，僅得認被告為逕自走入
      上址行竊，而與刑法第321條第1項第2款所列之毀越要件
      不符，基此，公訴意旨認被告所為係犯加重竊盜未遂罪，
      尚有未洽，惟因起訴之基本社會事實同一，爰依法變更起
      訴法條。
　　㈡被告就此部分犯行雖已著手竊盜行為之實行，惟未生竊得
      財物之結果，其行為尚屬未遂，應依刑法第25條第2項規
      定，按既遂犯之刑度減輕其刑。
　　㈢爰審酌被告不思以正當途徑賺取財物，恣意竊取他人財物
      ，並經證人吳素雲發現而未遂，顯然欠缺尊重他人財產權
      之觀念，所為應予非難，兼衡其國小畢業之智識程度、在
      煉油廠做粗工、一天薪資1千元（見本院易字卷第80頁）
      、素行、犯罪之動機、目的、手段、本件尚未竊得財物及
      犯後態度等一切情狀，量處如主文所示之刑，並諭知易科
      罰金之折算標準。
乙、無罪部分：
一、公訴意旨略以：被告基於毀壞安全設備逾越門扇竊盜之犯意
    ，於110年12月17日23時之前某時，至告訴人所有新北市○○區○
    ○路000號房屋，持不明工具破壞木門後，即逾越木門侵入屋
    內（所涉侵入住居犯嫌，未據告訴），徒手竊取告訴人放置
    於屋內之冷氣機1臺，得手後即離去，並將上開竊得物品持
    至資源回收場變賣，換取新臺幣500元後花用殆盡。因認被
    告所為，涉犯刑法第321條第1項第2款之加重竊盜罪嫌等語
    。
二、按犯罪事實之認定，係據以確定具體的刑罰權之基礎，自須
    經嚴格之證明，故其所憑之證據不僅應具有證據能力，且須
    經合法之調查程序，否則即不得作為有罪認定之依據。倘法
    院審理之結果，認為不能證明被告犯罪，而為無罪之諭知，
    即無前揭第154條第2項所謂「應依證據認定」之犯罪事實之
    存在。因此，同法第308條前段規定，無罪之判決書只須記
    載主文及理由。而其理由之論敘，僅須與卷存證據資料相符
    ，且與經驗法則、論理法則無違即可，所使用之證據亦不以
    具有證據能力者為限，即使不具證據能力之傳聞證據，亦非
    不得資為彈劾證據使用。故無罪之判決書，就傳聞證據是否
    例外具有證據能力，本無須於理由內論敘說明（最高法院10
    0年度台上字第2980號刑事判決意旨參照）。本件既認應為
    無罪之諭知（詳後），就證據能力部分自無庸再予論述，合
    先敘明。　　
三、次按犯罪事實應依證據認定之，無證據不得認定犯罪事實；
    不能證明被告犯罪者，應諭知無罪之判決；被告之自白不得
    作為有罪判決之唯一證據，仍應調查其他必要之證據，以察
    其是否與事實相符，刑事訴訟法第154條第2項、第156條第2
    項及第301條第1項前段分別定有明文。又按事實之認定，應
    憑證據，如未能發現相當證據，或證據不足以證明，自不能
    以推測或擬制之方法，為裁判基礎；認定不利於被告之事實
    ，須依積極證據，苟積極證據不足為不利於被告事實之認定
    時，即應為有利於被告之認定，更不必有何有利之證據（最
    高法院40年度台上字第86號、30年度上字第816號判決意旨
    參照）。再依刑事訴訟法第161條第1項規定，檢察官就被告
    犯罪事實，應負舉證責任，並指出證明之方法。因此，檢察
    官對於起訴之犯罪事實，應負提出證據及說服之實質舉證責
    任。倘其所提出之證據，不足為被告有罪之積極證明，或其
    闡明之證明方法，無從說服法官以形成被告有罪之心證，基
    於無罪推定之原則，自應為被告無罪判決之諭知（最高法院
    92年度台上字第128號判決意旨參照）。
四、公訴意旨認被告涉犯刑法第321條第1項第2款之加重竊盜罪
    嫌，係以被告於偵查中之自白、告訴人之證述及現場照片為
    其主要論據。惟查：被告於本院審理時供稱：我只去過新北
    市○○區○○路000號1次，而且是白天去的等語。經查：
　　㈠告訴人所有之新北市○○區○○路000號房屋之木門遭破壞後，
      屋內之冷氣機亦遭人竊取，而該冷氣機遭竊時間應為110
      年12月17日18時至同日23時之間等情，業據告訴人於警詢
      及本院審理時證述在案（見偵查卷第13至15、17至19頁、
      本院易字卷第68至72頁），亦為被告所不否認，堪認上情
      為真。
　　㈡被告於警詢時雖供稱：110年12月17日我有拿一臺冷氣跟一
      些廢鐵，是一個住在新北市○○區○○路000號的年輕人叫我搬
      的，我沒有竊取，我搬的是一些壞的窗框、冷氣機1臺、
      一些廢鐵云云（見偵查卷第9頁）；再於檢察官偵訊時供
      稱：110年12月17日18時至23時許，在新北市○○區○○路000
      號，我沒有竊取冷氣1臺。有一個年輕人阿賓（音譯）叫
      我去搬一個吹風的冷氣、一個門窗與電扇，說要給我，他
      說房子是他們的，要我去搬，是阿賓放在外面叫我去搬，
      我沒有破壞木門，我賣給廢鐵場云云（見偵查卷第59至60
      頁），然被告於本院時已否認此部分犯行（見本院易字卷
      第78頁），而被告之自白不得作為有罪判決之唯一證據，
      仍應調查其他必要之證據，以察其是否與事實相符，刑事
      訴訟法第156條第2項定有明文。而遍查卷內事證，除被告
      上開供述外，均未見告訴人上開房屋於110年12月17日18
      時至同日23時之間遭竊取一事，確實係被告所為之直接或
      間接證據。至於被告雖於110年12月18日9時50分許，進入
      上址竊取冷氣機，然而上址業經重劃、等待點交，告訴人
      已無居住於上址等節，業據告訴人於警詢及本院審理時證
      述在案（見偵查卷第13至15、17至19頁、本院易字卷第68
      至72頁），則該址既無人居住，內部具有價值之物品亦僅
      剩未遭拆除之窗型冷氣，則上址遭他人隨意闖入行竊冷氣
      機均屬可能，實難僅因被告在上址遭竊之隔天，亦出現於
      該址行竊冷氣機，即推論該址冷氣機於110年12月17日18
      時至同日23時之間遭竊即同為被告所為。
五、綜上所述，檢察官所提出之證據，尚未達於通常一般人均不
    致有所懷疑，而得確信被告確有上揭加重竊盜犯行，無法使
    本院形成被告確有檢察官所指加重竊盜犯行之有罪心證。此
    外，檢察官並未提出其他積極證據足資證明被告有何上開犯
    行，揆諸前開說明，本件不能證明被告犯罪，基於無罪推定
    原則，自應為被告無罪之諭知。
據上論斷，應依刑事訴訟法第299條第1項前段、第300條、第301
條第1項，判決如主文。
本案經檢察官洪三峯提起公訴，由檢察官宋有容到庭執行公訴。
中　　華　　民　　國　　111 　年　　11　　月　　21　　日
                  刑事第十七庭  法　官  許菁樺
上列正本證明與原本無異。　　　　　　　　　
如不服本判決，應於判決送達後20日內敘明上訴理由，向本院提
出上訴狀（應附繕本），上訴於臺灣高等法院。其未敘述上訴理
由者，應於上訴期間屆滿後20日內向本院補提理由書「切勿逕送
上級法院」。
                                書記官  陳冠云
中　　華　　民　　國　　111 　年　　11　　月　　22　　日
中華民國刑法第320條
意圖為自己或第三人不法之所有，而竊取他人之動產者，為竊盜
罪，處5年以下有期徒刑、拘役或50萬元以下罰金。
意圖為自己或第三人不法之利益，而竊佔他人之不動產者，依前
項之規定處斷。
前二項之未遂犯罰之。